【裁判字號】    99,上易,1602
【裁判日期】    991216
【裁判案由】    妨害風化等
【裁判全文】
臺灣高等法院刑事判決                99年度上易字第1602號
上  訴  人
即  被  告  李明文
選任辯護人  薛欽峰律師
            楊宗翰律師
上列上訴人因妨害風化等案件，不服臺灣臺北地方法院99年度易
字第212號，中華民國99年5月14日第一審判決（起訴案號：臺灣
臺北地方法院檢察署99年度偵字第830號），提起上訴，本院判
決如下：
    主  文
上訴駁回。
    理  由
一、按提起上訴，應自判決送達後10日內為之，刑事訴訟法第34
    9條定有明文。文書之應受送達人如被告等，為接受文書之
    送達，已將其住居所或事務所向法院陳明者，如法院將文書
    送達於該住、居所或事務所不獲會晤其本人，而由與其同居
    並有辨別事理能力且非他造當事人之配偶代為收受，依刑事
    訴訟法第55條第1項上段及同法第62條準用民事訴訟法第137
    條規定，自已發生合法送達之效力，亦即所謂補充送達，與
    送達於應受送達人本人有同一之效力（最高法院82年台上字
    第1524號裁判要旨參照）。另若不能送達於應受送達人之住
    居所、事務所、營業所或補充送達者，得將文書寄存送達地
    之自治或警察機關，以為送達；寄存送達，自寄存之日起，
    經10日發生效力，此刑事訴訟法第62條定有準用民事訴訟法
    第138條第1項、第2項之規定。又第二審法院認為上訴不合
    法律上之程式、或法律上不應准許、或其上訴權已經喪失者
    ，應以判決駁回之，刑事訴訟法第367條、第362條分別定有
    明文。
二、經查：
  (一)本件被告李明文於原審所陳報之住所為臺北市○○區○○路
    68巷8號4樓、居所為臺北縣汐止市○○○路○段140號8樓等
    情，有原審準備程序、審判筆錄在卷（原審卷第10、23、47
    頁）可參。又原判決書，除於99年5月31日送達於被告之居
    所並由其受僱人即社區管理委員會代為收受外，亦於99年6
    月3日以寄存送達方式，送達於被告之住所（臺北市○○區
    ○○路68巷8號4樓），此有各該送達證書附卷（原審卷第62
    至63頁）為憑。是本件上訴期間，應自99年6月1日（收受判
    決書之翌日）起算10日，又因被告之居所係位於台北縣汐止
    市，應加計2日之在途期間，加上其末日99年6月12日（星期
    六）核屬民法第121條所定之其他休假日，是其上訴期間屆
    滿之日應以99年6月14日（星期一）代之。縱以收受判決書
    之日期，係以上開被告住所之寄存送達日計算，其上訴期間
    屆滿之日為99年6月23日（於99年6月3日寄存送達，寄存日
    不算入，至同年月13日午後12時發生送達效力，是應自同年
    月14日零時起計算其上訴10日不變期間）。然被告遲至99年
    7月13日始向本院具狀提起上訴，有原審收受上訴狀之收文
    戳記為憑，足見本件上訴已逾越法定之上訴期間。
  (二)被告雖辯稱：被告早已遷離南港區○○路之處所，並於98年
    11月1日起向第三人闕河生承租位於台北市○○區○○路80
    巷25號3樓307號房屋居住，有該租賃契約書可參，是原判決
    書仍向上開南港區○○路之處所為送達，自非合法。原審詢
    問住居所時，因未表明其詢問之目的係為得知送達地址，故
    被告因一時未曾多想而告以舊址，實並無陳報住居所之意。
    且受寄存之派出所是否有逕行寄存送達之程序一節，亦未經
    證明，不能認該寄存送達係屬合法。至於上開台北縣汐止市
    ○○○路二段140巷8樓之居所，並非被告實際之住居所，僅
    係被告母親與姐姐住處，是該社區管理委員會之代為收受，
    亦難認係合法送達，何況，該社會管理委員會，復已於翌日
    將該郵件退予郵差曾寶華，有該郵差簽收文書可參，益徵上
    開居所之送達要非合法云云。惟查：
  1.被告於原審99年2月8日準備程序中，業經告知其住所為臺北
    市○○區○○路68巷8號4樓、居所為臺北縣汐止市○○○路
    ○段140號8樓，嗣於原審99年3月15日及同年4月12日行審判
    程序時，復未告知有住居所變更之情事，此有各該筆錄在卷
    足憑（原審卷第10、23、47頁），堪認被告已有上開住居所
    之陳明。從而，法院將原判決書送達被告所陳報之住所、居
    ，尚難認其送達為不合法。雖被告辯稱：不知原審詢問住居
    所之目的云云，然依一般常情觀之，告知住居所之目的，當
    與文書送達有關，被告空言辯稱不知告知目的云云，顯與常
    理有悖。
  2.何況，被告亦坦承上開陳報之居所，為其母親、姐姐所居住
    ，縱認被告未實際住於該處，然上開居所既為被告之母親、
    姐姐住居之處，倘有被告之相關文書，衡情亦會通知被告使
    其知悉，對被告而言，尚難有何不利益之處。再者，該址既
    為被告所陳報之處所，估不論被告是否有實際住居之情，本
    即為合法送達之處所，因認被告辯稱：其非該社區住戶，該
    管理委員會之代收不合法云云，尚難採信。至於被告另稱：
    上開居所之管理委員會於代收後，旋及將信件退回郵差云云
    ，惟觀諸被告所提之上開社區管理委員會之簽收簿上，固有
    註明6月1日簽收，並蓋有代收人「曾寶華」連續章一節，然
    其上所蓋之曾寶華其人，並無相關職銜章可供辨視，是否確
    為郵務人員，本非無疑，況且，該信件並未退回予原審法院
    ，難認該信件確嗣有由郵務人員領回之情。尚無法據以認定
    原審對該居所之送達非合法。
  3.參以原審對於99年2月8日之庭期通知，亦係以寄存送達方式
    寄送至被告李明文之上開住所，而被告李明文果亦遵期到庭
    ，益徵原判決書向上開住所所為之寄存送達，亦應係合法。
    另被告質疑對於上開住所之寄存送達，無法證明有踐行寄存
    送達之程序，不能認該寄存送達係屬合法云云，然觀諸卷附
    該送達證書（原審卷第63頁）右下方所載「一份粘貼於應受
    送達人住居所、事務所、營業所或其就業處所門首，另一份
    置於該受送達處所信箱或其他適當處置」字樣處，確有勾選
    寄存於派出所或警察所之記號，並蓋有南港派出所之文字，
    是被告空言指摘送達不合法云云，要難採信。
  (三)揆諸前揭說明，因認被告之上訴顯屬違背法律上之程式，且
    無從補正，其上訴為不合法，應予駁回。
據上論斷，依刑事訴訟法第367條前段，判決如主文。
中    華    民    國    99    年    12    月    16    日
                  刑事第二庭審判長法  官  洪光燦
                                  法  官  李麗玲
                                  法  官  林恆吉
以上正本證明與原本無異。
不得上訴。
                                  書記官  陳盈璇
中    華    民    國    99    年    12    月    16    日

司法院資訊處製作；財團法人民間司法改革基金會備份。
